【裁判字號】    98,訴,3380
【裁判日期】    981204
【裁判案由】    偽證
【裁判全文】
臺灣臺中地方法院刑事判決              98年度訴字第3380號
公  訴  人  臺灣臺中地方法院檢察署檢察官
被      告  甲○○
                    （另案於臺灣彰化監獄彰化分監執行中）
            乙○○
上列被告等因偽證案件，經檢察官提起公訴（98年度偵字第1124
4號），茲被告等於準備程序中就被訴事實為有罪之陳述，經受
命法官告以簡式審判之旨，並聽取當事人之意見後，本院合議庭
裁定由受命法官獨任進行簡式審判程序，判決如下：
    主          文
甲○○、乙○○於執行審判職務之公署審判時，證人於案情有重
要關係之事項，供前具結，而為虛偽陳述，均累犯，各處有期徒
刑陸月。
    犯罪事實及理由
一、犯罪事實：
    甲○○曾於民國93年間因竊盜及恐嚇等案件，經臺灣雲林地
    方法院分別判處有期徒刑8月及1年11月，並合併定應執行有
    期徒刑2年5月確定，以及於95年間因違反毒品危害防制條例
    案件，經臺灣彰化地方法院判處有期徒刑8月確定，上開2案
    件經接續執行後，嗣經減刑，甫於97年5月15日因假釋付保
    護管束期滿，假釋未經撤銷視為執行完畢；乙○○曾於94年
    間因違反毒品危害防制條例等案件，經臺灣彰化地方法院分
    別判處有期徒刑8月及5月，並合併定應執行有期徒刑11月確
    定，於96年6月18日入監執行完畢。詎渠2人均不知悔改，明
    知渠等確有向丙○○購買毒品，竟為迴護丙○○而各基於偽
    證之犯意，於98年4月28日上午10時10分許，在臺灣高等法
    院臺中分院第14法庭，該院97年度上訴字第1374號丙○○違
    反毒品危害防制條例案件審理程序，擔任證人身分，經審判
    長諭知依據刑事訴訟法第181條規定得拒絕證言，而不拒絕
    證言，並告知證人具結之義務及偽證之處罰後，命其具結而
    供前具結後，詰問渠等有關丙○○之犯罪事實即與案情有重
    要關係之事項，甲○○虛偽證述稱：「（受命法官問：你有
    無在94年5月間向被告丙○○購買海洛因2次？）沒有。（受
    命法官問：有無在同時向被告丙○○買安非他命？）沒有，
    我不認識。」等語；乙○○則虛偽證述稱：「（受命法官問
    ：有無在94年4月到9月向被告丙○○購買海洛因？）沒有。
    」等語。雖該刑事案件認甲○○、乙○○上開證言均難以採
    信，仍以丙○○罪證明確而為有罪之判決（上訴最高法院後
    由最高法院以98年度台上字第4670號判決撤銷發回更審，目
    前由臺灣高等法院臺中分院以98年度上更(一)字第190號審理
    中，尚未判決確定），惟因甲○○、乙○○上開證言，就該
    刑事案件係對於案情有重要關係之事項，仍足以影響該案判
    決結果及正確性。
二、證據名稱：
（一）被告甲○○、乙○○於本院準備程序及審理時之認罪陳述
      。
（二）臺灣臺中高等法院97年度上訴字第1374號刑事判決書、該
      案件98年4月28日審判筆錄暨證人甲○○、乙○○之證人
      結文各乙份。
（三）另案被告丙○○之臺灣高等法院被告前案紀錄表乙份及最
      高法院98年度台上字第4670號刑事判決書。
三、按刑法上之偽證罪，為形式犯，不以結果之發生為要件，證
    人於供前或供後具結而就案情有重要關係事項，故為虛偽陳
    述，其犯罪即成立，而該罪所謂於案情有重要關係之事項，
    則指該事項之有無，足以影響於裁判之結果者而言，至於其
    虛偽陳述，法院已否採為裁判或檢察官據為處分之基礎，或
    有無採為基礎之可能，皆於偽證罪之成立無影響（最高法院
    71年臺上字第8127號判例、84年臺上字第3949號判決參照）
    。被告甲○○、乙○○於臺灣高等法院臺中分院97年度上訴
    字第1374號就另案被告丙○○販賣第一、二級毒品罪案件之
    法官審判時為證人，於供前具結後，就該案件之重要事項為
    上開虛偽陳述，縱使未經採信，依上開判例及判決意旨，亦
    無礙偽證罪之成立。是核被告2人所為，均係犯刑法第168條
    之偽證罪。另被告2人於所虛偽陳述之案件裁判確定前自白
    ，應依刑法第172條之規定，各減輕其刑。又被告甲○○前
    於93年間因竊盜及恐嚇等案件，經臺灣雲林地方法院分別判
    處有期徒刑8月及1年11月，並合併定應執行有期徒刑2年5月
    確定，以及於95年間因違反毒品危害防制條例案件，經臺灣
    彰化地方法院判處有期徒刑8月確定，上開2案件經接續執行
    後，嗣經減刑，甫於97年5月15日因假釋付保護管束期滿，
    假釋未經撤銷視為執行完畢；被告乙○○則前曾於94年間因
    違反毒品危害防制條例等案件，經臺灣彰化地方法院分別判
    處有期徒刑8月及5月，並合併定應執行有期徒刑11月確定，
    於96年6月18日入監執行完畢等情，有渠2人之臺灣高等法院
    被告前案紀錄表各1份在卷可稽，渠等於受有期徒刑執行完
    畢後5年內，故意再犯本件有期徒刑以上之罪，均為累犯，
    應依刑法第47條第1項規定各加重其刑，並先加後減之。爰
    審酌被告2人犯罪動機、目的、手段、該偽證行為已嚴重妨
    礙司法機關事實認定及審判職務之適正執行、被告2人於經
    臺灣高等法院臺中分院檢察署檢察官自動檢舉後，於本院審
    理時坦承犯罪之犯後態度、所偽證者係情節非輕之販賣第一
    、二級毒品案件等一切情狀，各量處如主文所示之刑，以茲
    懲儆。末按刑法及其特別法有關加重、減輕或免除其刑之規
    定，依其性質，可分為「總則」與「分則」二種。其屬「分
    則」性質者，係就其犯罪類型變更之個別犯罪行為予以加重
    或減免，使成立另一獨立之罪，其法定刑亦因此發生變更之
    效果；其屬「總則」性質者，僅為處斷刑上之加重或減免，
    並未變更其犯罪類型，原有法定刑自不受影響。此關乎刑法
    第41條、刑事訴訟法第376條第1款等法律之適用，應加以辨
    明。刑法第172條就犯偽證罪、誣告罪，於裁判或懲戒處分
    確定前自白者，應減輕或免除其刑之規定，雖列於刑法分則
    編，且係就個別之特定犯罪行為而設，然其立法目的與自首
    規定雷同，係在藉此刑罰優惠，鼓勵行為人能及時悔悟，以
    期早日發現真實，節省訴訟勞費，避免審判權遭受不當之侵
    害，此一規定既未變更其犯罪類型，自屬相當於「總則」之
    減免其刑規定，其原有法定刑並不因此而受影響。是犯刑法
    第168條之偽證罪，其法定刑為7年以下有期徒刑，縱行為人
    於所偽證之案件裁判確定前自白，經依同法第172條規定減
    輕其刑，並宣告6月以下有期徒刑者，仍無法依同法第41條
    規定諭知易科罰金之折算標準，此觀最高法院95年度臺上字
    第4927號刑事判決闡述至明。是以被告2人雖已符合刑法第
    172條減輕其刑之規定，然僅屬刑法總則之減輕，並不因而
    發生法定刑變動之效果，則該罪之最重本刑仍為有期徒刑7
    年，而與刑法第41條第1項規定限於最重本刑5年以下有期徒
    刑之罪始得易科罰金之要件不符，故本院雖僅判處被告2人6
    月以下有期徒刑，仍毋須併予諭知易科罰金折算標準，併此
    敘明。
四、依刑事訴訟法第273條之1第1項、第299條第1項前段、第310
    條之2、第454條第1項，刑法第168條、第172條、第47條第
    1項，判決如主文。
五、如不服本判決，得於判決書送達之日起10日內，以書狀敘述
    理由，向本院提出上訴（須附繕本）。
中    華    民    國    98    年    12    月    4     日
                  刑事第十四庭  法  官  許月馨
以上正本證明與原本無異。
                                書記官  黃美雲
中    華    民    國    98    年    12    月    4     日
附錄論罪科刑法條：
中華民國刑法第168條
於執行審判職務之公署審判時或於檢察官偵查時，證人、鑑定人
、通譯於案情有重要關係之事項，供前或供後具結，而為虛偽陳
述者，處7年以下有期徒刑。


司法院資訊處製作；財團法人民間司法改革基金會備份。
